【裁判字號】    97,台上,1259
【裁判日期】    970327
【裁判案由】    違反毒品危害防制條例
【裁判全文】
最高法院刑事判決            九十七年度台上字第一二五九號
上  訴  人  甲○○
上列上訴人因違反毒品危害防制條例案件，不服台灣高等法院中
華民國九十七年一月十七日第二審判決（九十六年度上訴字第五
０三八號，起訴案號：台灣板橋地方法院檢察署九十六年度毒偵
字第五一六九號），提起上訴，本院判決如下：
    主  文
上訴駁回。
    理  由
一、施用第一級毒品部分：
按刑事訴訟法第三百七十七條規定，上訴於第三審法院，非以判
決違背法令為理由，不得為之。是提起第三審上訴，應以原判決
違背法令為理由，係屬法定要件。如果上訴理由書狀並未依據卷
內訴訟資料，具體指摘原判決不適用何種法則或如何適用不當，
或所指摘原判決違法情事，顯與法律規定得為第三審上訴理由之
違法情形，不相適合時，均應認其上訴為違背法律上之程式，予
以駁回。本件原判決關於施用第一級毒品部分，原審綜合卷內全
部證據，本於推理作用，認定上訴人甲○○有如第一審判決事實
欄記載之犯行，因而維持第一審論處上訴人施用第一級毒品累犯
罪刑部分之判決，駁回上訴人此部分在第二審之上訴。上訴意旨
略稱：(1)法益原則依其法益位階而呈現法益之強度，生命法益為
最高，應依其順序呈現原則，就施用毒品之行為，未有侵害他人
法益之故意，施用毒品者，充其量僅為戕害自己身心健康而已，
原審法院與施用第二級毒品部分合併定應執行刑為（有期徒刑）
一年，難謂未過當。(2)以刑罰作為防止施用毒品之手段，違背適
當性原則。施用毒品者對其生理之成癮性及心理之依賴性，其階
段性癮期之苦痛歷程，前後合計三至四個月，已足以斷除一切生
理及心理之毒癮。(3)若施用毒品者，非以刑罰不足以斷其毒癮，
即以三月至四月之拘禁刑罰，顯然已足以戒毒成功；而刑罰之目
的與功能，為決定刑罰之必要性，其法定刑之刑度輕重，必須與
其所保護之法益具有相當性原則，況上訴人施用毒品，係屬自傷
性行為，並無被害者，上訴人既有減刑前之執行刑罰，已警惕上
訴人，且上訴人已戒除毒品，能夠成為社會上有用之一員，進而
安分守己的工作，肩負養育兒女之責任，已達刑罰之真正目的。
則原判決就施用第一級毒品部分論處有期徒刑八月，並定執行刑
為有期徒刑一年，顯然過重，違反比例原則云云。惟查：原審以
第一審判決審酌上訴人經強制戒治後仍再犯相同罪行，顯見意志
不堅，惟念其犯罪係戕害自身，未害及他人，所犯情節非重，且
犯罪後承認犯行，態度良好等一切情狀，而就施用第一級毒品部
分量處有期徒刑八月，並與施用第二級毒品所處有期徒刑五月部
分，定執行刑為有期徒刑一年，並未逾越法定刑度，且無濫用權
限情形，因而維持第一審量定之刑期及所定執行刑，核原審維持
第一審判決刑期之量定與執行刑之酌定，並未逾越法定刑度，且
未違反罪刑相當原則，亦無濫用權限之情形，上訴意旨，純係對
原審量刑職權之合法行使及於判決理由內指駁說明之事項，任憑
己意，漫事指摘，自非適法之第三審上訴理由。從而，應認本件
關於施用第一級毒品部分之上訴，為違背法律上之程式，予以駁
回。
二、施用第二級毒品部分：
按刑事訴訟法第三百七十六條所列各罪之案件，經第二審判決者
，不得上訴於第三審法院，為該法條所明定。本件原判決關於施
用第二級毒品部分，原審係依毒品危害防制條例第十條第二項論
處罪刑，核屬刑事訴訟法第三百七十六條第一款之案件。依前開
說明，既經第二審判決，自不得上訴於第三審法院，上訴人就此
部分猶提起上訴，顯為法所不許，亦應予駁回。
據上論結，應依刑事訴訟法第三百九十五條前段，判決如主文。
中    華    民    國  九十七  年    三    月  二十七  日
                      最高法院刑事第八庭
                          審判長法官  謝  俊  雄
                                法官  陳  世  雄
                                法官  魏  新  和
                                法官  吳  信  銘
                                法官  徐  文  亮
      本件正本證明與原本無異
                                      書  記  官
中    華    民    國  九十七  年    四    月    一    日
                                                      Ｑ


司法院資訊處製作；財團法人民間司法改革基金會備份。
